【裁判字號】    95,交抗,134
【裁判日期】    950728
【裁判案由】    聲明異議
【裁判全文】
臺灣高等法院臺南分院刑事裁定         95年度交抗字第134號
抗  告  人  交通部公路總局嘉義區監理所嘉義市監理站
受 處 分人  甲○○
上列抗告人因受處分人違反道路交通管理處罰條例案件，不服中
華民國九十五年六月三十日，臺灣嘉義地方法院交通法庭所為裁
定（九十五年度交聲字第一二七號，原處分案號：嘉監義字第裁
76-L00000000號），提起抗告，本院裁定如下：
    主  文
抗告駁回。
    理  由
一、抗告意旨略以：(一)按一行為同時觸犯刑事法律及違反行政法
    上義務規定者，依刑事法律處罰之。但其行為應處以其他種
    類行政罰或得沒入之物而未經法律宣告沒收者，亦得裁處之
    。前項行為如經不起訴處分或為無罪、免訴、不受理、不付
    審理之裁判確定者，得依違反行政上義務規定裁處之，行政
    罰法第廿六條固有明文。本件受處分人同一酒駕行為，雖經
    警局移送「偵辦」，而抗告人亦對受處分人裁罰新台幣四萬
    九千五百元，然受處分人所涉公共危險罪，目前尚在嘉義地
    方法院檢察署檢察官偵查中，處分結果尚未確定，原裁定即
    將抗告人對受處分人所為罰鍰裁處予以撤銷，顯與上開規定
    有違。(二)次依新修正道路交通管理處罰條例第卅五條第八項
    規定，前項汽車駕駛人，經裁判確定處以罰金，如低於本條
    例第九十二條第三項所定最低罰鍰基準者，應依本條例裁決
    繳納不足最低罰鍰部分。依此，本件經台灣嘉義地方法院檢
    察署檢察官，對受處分人所為緩起訴處分，並要求受處分人
    ，應向慈善團體捐款，該捐款是否即屬罰金？有無應補繳差
    額情形？均不得而知。則抗告人所為裁罰即有維持必要，尚
    不能遽予撤銷免罰。(三)綜上各情，本件原審依行政罰法，將
    抗告人對受處分人所為關於罰鍰裁罰予以撤銷，顯有未當，
    為此提起抗告云云。
二、原裁定意旨略以：
  (一)受處分人甲○○於民國（下同）九十五年五月十八日廿二時
    卅三分許，駕駛五八○五─ＮＵ號小客車，在嘉義市○○路
    與興達路口，經警舉發「酒後駕駛車輛，經呼氣測試酒精濃
    度每公升0.71毫克，超過標準值違規」，經原處分機關調查
    後，認前揭違規行為屬實，依道路交通管理處罰條例第卅五
    條第一項第一款規定，裁處受處分人罰鍰新台幣（下同）四
    萬九千五百元，並吊扣執照十二個月等情。
  (二)按汽車駕駛人駕駛汽車，經測試檢定酒精濃度，超過規定標
    準者，處一萬五千元以上六萬元以下罰鍰，並當場移置保管
    該汽車及吊扣其駕駛執照一年；汽車駕駛人飲用酒類或其他
    類似物後其吐氣所含酒精濃度超過每公升0.25毫克者，不得
    駕車，道路交通管理處罰條例第卅五條第一項第一款、道路
    交通安全規則第一百十四條第二款，分別定有明文。又按一
    行為同時觸犯刑事法律及違反行政法上義務規定者，依刑事
    法律處罰之。但其行為應處以其他種類行政罰或得沒入之物
    而未經法院宣告沒收者，亦得裁處之，行政罰法第廿六條第
    一項亦有明文。
  (三)查受處分人於上開時地，酒後駕車違規事實，為受處分人所
    供承，並有酒測紀錄表在卷可查（詳交通異議卷二頁），應
    足認定。又受處分人因上開違規酒醉駕車行為，經警移送偵
    辦，有嘉義市警察局第一分局刑事案件報告書、臺灣高等法
    院被告前案紀錄表在卷可稽（詳交通異議卷四頁，原審卷四
    頁）。是受處分人同一酒醉駕車行為既經警移送偵辦，則原
    處分機關復對受處分人裁罰四萬九千五百元，即有違反行政
    罰法第廿六條第一項前段規定，原審乃將抗告人裁罰撤銷。
三、本院經核，原裁定認事用法，均無違誤。抗告意旨(一)指稱：
    受處分人同一酒醉駕駛行為，僅經警移送偵辦，尚未確定云
    云。然查一行為同時觸犯刑事法律及違反行政法上義務規定
    時，由於刑罰與行政罰，同屬對不法行為制裁，而刑罰懲罰
    作用較強，故如依刑事法律處罰，已足生警惕作用，自無一
    事二罰，而再處以行政罰必要，且刑事法律處罰，由法院依
    法定程序為之，較符合正當法律程序，應優先用。然如行為
    確定不受刑事處罰時，此時即無一事二罰疑慮，原處分機關
    即得依違反行政法上義務規定裁處，此觀諸行政罰法第廿六
    條立法理由自明。本件受處分人所涉刑事部分，既經警移送
    檢察官偵查中，在未確定不予處罰前，為免一事二罰，抗告
    人對受處分人裁罰，自僅得於該行為不受刑事制裁確定後，
    始得依違反行政法上義務之規定裁處之（行政罰法第廿六條
    第一項參照）。是抗告人認本件受處分人所涉刑事部分，尚
    未確定，現仍有處以行政罰必要云云，容有誤解。又抗告意
    旨(二)稱：依新修正道路交通管理處罰條例規定，受處分人應
    繳納不足最低罰鍰部分，故抗告人原裁罰即有維持必要云云
    。惟新修正道路交通管理處罰條例第卅五條第八項係規定，
    受處分人其刑事裁判「確定」處以罰金，須其罰金數額低於
    最低罰鍰基準者，始有裁決繳納不足最低罰鍰部分。由此可
    見，處分機關須於受處分人所受罰金處分，確定低於本條例
    最低罰鍰基準時，始有補充裁罰之適用。是抗告人所辯，顯
    對上開法律規定之適用，有所誤解。又抗告意旨稱：本件緩
    起訴處分，檢察官令受處分人應向公益團體繳納捐款，是否
    即為罰金，尚有疑義，故抗告人原有裁罰自有維持必要云云
    。然按受處分人依檢察官緩起訴處分命令，向公益團體繳納
    捐款，係履行檢察官為緩起訴處分命令，性質上自屬於處分
    金，與罰金無異。則修正後道路交通管理處罰條例第卅五條
    第八項所規定之罰金，解釋上自應包括依檢察官處分命令，
    而向公益團體繳納捐款在內。是抗告人執此，認其對受處分
    人所為裁罰，尚有維持必要，自非可採。
四、綜上所述，本件原審將抗告人對受處分人所為四萬九千五百
    元裁罰部分撤銷，改為不罰，核無不合。抗告意旨，依上所
    述，為無理由，應予駁回。
據上論斷，應依刑事訴訟法第四百十二條、道路交通案件處理辦
法第廿六條，裁定如主文。
中    華    民    國    95    年    7    月    28     日
                    刑事第六庭  審判長法  官  蔡崇義
                                      法  官  吳永宋
                                      法  官  董武全
以上正本證明與原本無異。
不得再抗告。
                                      書記官  許美惠
中    華    民    國    95    年    7    月    28     日


司法院資訊處製作；財團法人民間司法改革基金會備份。
